臺灣桃園地方法院刑事判決
109年度訴字第513號
公  訴  人  臺灣桃園地方檢察署檢察官 
被      告  謝亦駿（原名謝豐年）




選任辯護人  徐建弘律師
上列被告因違反毒品危害防制條例案件，經檢察官提起公訴（10
8年度偵字第9419號、第1591號），本院判決如下：
    主  文
謝亦駿幫助施用第二級毒品，處有期徒刑肆月，如易科罰金，以
新臺幣壹仟元折算壹日。
    事  實
一、謝亦駿（綽號小杯）明知魏宏錡有施用第二級毒品甲基安非
    他命之習慣，於民國107年10月1日凌晨3時13分前某日時，
    接獲魏宏錡以不詳方式聯絡謝亦駿，商請其代為找尋購買第
    二級毒品甲基安非他命之管道，謝亦駿即基於幫助魏宏錡施
    用第二級毒品甲基安非他命之犯意，於107年10月1日凌晨3
    時13分前某日時，覓得可提供第二級毒品甲基安非他命之彭
    睿彬（綽號歐弟，所涉販賣第二級毒品部分，由本院另行審
    結），魏宏錡則透過謝亦駿聯繫彭睿彬，而與彭睿彬達成以
    新臺幣（下同）6,000元之價金購買甲基安非他命4公克之合
    意，先由彭睿彬於107年10月1日晚間11時37分前某日時、在
    臺灣地區不詳地點、以不詳方式輾轉交付甲基安非他命1公
    克與魏宏錡，再由彭睿彬於107年10月1日晚間11時37分前某
    日時，攜帶甲基安非他命3公克至謝亦駿位於桃園市○○區○○
    路00號之住所，委託謝亦駿代為將上開甲基安非他命3公克
    交付與魏宏錡，魏宏錡則於107年10月1日晚間11時37分前某
    日時至謝亦駿前開住所，委由謝亦駿交付部分之毒品價金1,
    000元與彭睿彬，其餘款項則以賒帳方式，並由謝亦駿將彭
    睿彬所欲販賣予魏宏錡之甲基安非他命3包（共約3公克）交
    予魏宏錡而完成交易，並以此方式幫助魏宏錡取得第二級毒
    品甲基安非他命以供施用。
二、案經新北市政府警察局林口分局移送臺灣桃園地方檢察署檢
    察官偵查起訴。
    理  由
壹、程序部分：
一、被告以外之人於審判外之言詞或書面陳述，除法律有規定者
    外，不得作為證據。又被告以外之人於審判外之陳述，雖不
    符合同法第159條之1至第159條之4之規定，但經當事人於審
    判程序同意作為證據，法院審酌該言詞陳述或書面陳述作成
    時之情況，認為適當者，亦得為證據；當事人、代理人或辯
    護人於法院調查證據時，知有第159條第1項不得為證據之情
    形，而未於言詞辯論終結前聲明異議者，視為有前項之同意
    ，刑事訴訟法第159條第1項及第159條之5分別定有明文。查
    本判決下列所引用之各該被告以外之人於審判外之陳述，雖
    屬傳聞證據，惟檢察官、被告謝亦駿及其辯護人於言詞辯論
    終結前均未聲明異議，本院審酌上開證據資料製作時之情況
    ，尚無違法不當及證明力明顯過低之瑕疵，且與本案待證事
    實間具有相當關聯性，亦認為以之作為證據應屬適當，依刑
    事訴訟法第159條之5規定，認前揭證據資料均有證據能力，
    先予敘明。　　
二、另本案其餘下列所引用之非供述證據，均與本案事實具有自
    然關聯性，且核屬書證性質，又查無事證足認有違背法定程
    序或經偽造、變造所取得等證據排除之情事，復均經依刑事
    訴訟法第165條踐行書證之調查程序，檢察官、被告謝亦駿
    及其辯護人對此部分之證據能力亦均不爭執，堪認均有證據
    能力。
貳、實體部分：　　
一、認定事實之理由及依據：
　　上揭犯罪事實，業據被告謝亦駿於警詢、偵訊、本院準備程
    序、本院審理中均坦承不諱（109年度偵字第1591號卷第39
    至53頁；108年度偵字卷第9419號卷二第115至125頁；本院
    卷二第129頁、第243頁），核與證人魏宏錡於本院審理中歷
    次證稱：我跟謝亦駿及彭睿彬很久以前就認識，但已經有一
    陣子都沒有聯絡。彭睿彬的綽號是「歐弟」，因為我有買甲
    基安非他命之需求，並有聽說彭睿彬有在賣甲基安非他命，
    但我當時並沒有彭睿彬的聯絡方式，而謝亦駿跟我說他有彭
    睿彬的聯絡方式，我當時想說透過謝亦駿幫忙向彭睿彬聯絡
    購買甲基安非他命，我不想自己聯絡彭睿彬，因此我要買甲
    基安非他命就會打給謝亦駿，請謝亦駿幫我聯絡彭睿彬說我
    要向其購買甲基安非他命之事宜，彭睿彬會透過謝亦駿把甲
    基安非他命交給我，交易甲基安非他命的價金我也是透過謝
    亦駿交給彭睿彬，我請謝亦駿幫我向彭睿彬購買毒品，謝亦
    駿並沒有要求我提供他任何好處。本案我是向彭睿彬購買甲
    基安非他命4公克，價金為6,000元，也就是彭睿彬賣我甲基
    安非他命每公克1,500元，在107年10月1日前某日，彭睿彬
    有先給我甲基安非他命1公克，後來彭睿彬再透過謝亦駿交
    付3公克的甲基安非他命給我，也就是如本案通訊監察譯文
    編號F2中彭睿彬跟謝亦駿對話的內容中，彭睿彬問謝亦駿說
    ：「你那一天拿過去的是拿大包的還是小包的？」、「最大
    包的那包阿」，謝亦駿問彭睿彬說：「什麼最大包的？」，
    彭睿彬回答謝亦駿說：「有一包裡面是兩包的」、「那個你
    給宏錡了是嗎？」，謝亦駿回答彭睿彬說：「對阿，那個是
    3個（意指甲基安非他命3公克）的」，彭睿彬回說：「了解
    OK」等語所示，我該次交易只有先付1,000元請謝亦駿幫我
    轉交給彭睿彬，所以在本案通訊監察譯文編號F4中，彭睿彬
    才會向謝亦駿說：「阿叫他（即魏宏錡）前面那個要回阿」
    ，意思是如果我還要向彭睿彬購買毒品，彭睿彬要我先還清
    先前沒付完的毒品價金等語（本院卷一第257頁、第260至26
    2頁；本院卷二第184至185頁），情節大致相符，並有本案
    被告謝亦駿、彭睿彬與證人魏宏錡間之通訊監察譯文、通聯
    調閱查詢單、臺灣桃園地方法院107年聲監字第001065號通
    訊監察書及電話附表等件在卷可稽（108年度偵字卷第9419
    號卷一第39至40頁、第42頁；109年度偵字第1591號卷第233
    頁），足徵被告謝亦駿前揭具任意性之自白均核與事實相符
    ，而堪予採信。是本案事證已臻明確，被告謝亦駿犯行堪以
    認定，應予依法論科。
二、論罪與刑之加重減輕：
　㈠被告謝亦駿明知魏宏錡欲施用第二級毒品甲基安非他命，竟
    協助魏宏錡聯繫彭睿彬，並由彭睿彬處取得甲基安非他命轉
    交給魏宏錡、再將魏宏錡交付之購毒價金轉交給彭睿彬，藉
    此便利、助益魏宏錡施用毒品犯行之遂行，應屬幫助他人犯
    罪之從犯，是核被告謝亦駿此部分所為，係犯刑法第30條第
    1項前段、毒品危害防制條例第10條第2項之幫助施用第二級
    毒品罪。被告謝亦駿於幫助施用時短暫持有第二級毒品之低
    度行為，為幫助施用之高度行為所吸收，不另論罪。　
　㈡累犯之說明：
　　法院於審酌被告是否適用累犯規定而加重其刑時，訴訟程序
    上應先由檢察官就前階段被告構成累犯之事實，以及後階段
    應加重其刑之事項，主張並具體指出證明方法後，法院才需
    進行調查與辯論程序，而作為是否加重其刑之裁判基礎。前
    階段構成累犯事實為檢察官之實質舉證責任，後階段加重量
    刑事項為檢察官之說明責任，均應由檢察官分別負主張及具
    體指出證明方法之責。倘檢察官未主張或具體指出證明方法
    時，可認檢察官並不認為被告構成累犯或有加重其刑予以延
    長矯正其惡性此一特別預防之必要，且為貫徹舉證責任之危
    險結果所當然，是法院不予調查，而未論以累犯或依累犯規
    定加重其刑，即難謂有應調查而不予調查之違法（最高法院
    刑事大法庭110年度台上大字第5660號裁定意旨參照）。查
    被告謝亦駿構成累犯之事實，雖據檢察官於起訴書記載，惟
    就被告謝亦駿是否構成累犯及應否加重其刑等事項，遍查卷
    內僅有臺灣高等法院被告前案紀錄表，並未就被告謝亦駿構
    成累犯之事實及應加重其刑之事項具體指出證明之方法，參
    諸上開裁定意旨，基於我國刑事審判程序採取改良式當事人
    進行主義之精神，以及刑事訴訟法第163條第2項規定法院應
    依職權調查之事項，依目的性限縮解釋，應以利益於被告謝
    亦駿之事項為限。準此，本院自無從僅憑卷附之臺灣高等法
    院被告前案紀錄表，逕依職權認定被告謝亦駿於本案構成累
    犯，然基於累犯資料本來即可以在刑法第57條第5款「犯罪
    行為人之品行」中予以負面評價，自仍得就被告謝亦駿之前
    科，列為刑法第57條第5款所定「犯罪行為人之品行」之審
    酌事項，附此敘明。
　㈢被告謝亦駿幫助魏宏錡施用第二級毒品犯行，雖幫助犯依刑
    法第30條第2項規定「幫助犯之處罰，得按正犯之刑減輕之
    」，惟按刑法所定刑之加重或減輕，係指法定刑而言，而幫
    助犯幫助他人施用毒品，其幫助之行為結果與販賣、轉讓毒
    品之犯行結果，均同屬助長毒品流通，對社會安全、他人身
    心健康，有顯著危害，而幫助施用罪刑已遠較販賣、轉讓罪
    刑為輕，為平衡罪刑，就幫助施用罪自不宜依本條項規定減
    輕罪刑。被告謝亦駿之辯護人雖為被告謝亦駿辯稱所涉上開
    犯行依刑法第30條第2項規定減輕其刑等語（本院卷二第244
    頁），然忽略刑法第30條第2項之規定係「得」減輕其刑，
    而非「應」減輕其刑，是本院審酌上情，認被告謝亦駿本案
    不宜依上開條文減輕其刑，已說明如上，辯護人上開辯詞，
    自難憑採。
　㈣被告謝亦駿不適用毒品危害防制條例第17條第1項減刑規定：
　　因被告謝亦駿、彭睿彬於偵查中即共同為通訊監察之監聽對
    象，故本案並未因被告謝亦駿之供述而查獲其他正犯、共犯
    等情，有臺灣桃園地方檢察署110年10月27日桃檢俊致108偵
    9419字第1109107107號函、新北市政府警察局林口分局110
    年11月1日新北警林刑字第1105246353號函暨函附附件在卷
    可按（本院卷二第31頁、第33至52頁），是本件並未因被告
    謝亦駿之供述而於判決前查獲其他正犯或共犯，本院自無從
    依毒品危害防制條例第17條第1項規定減輕或免除其刑（最
    高法院105年度台上字第1320號判決意旨參照）。
三、爰以行為人之責任為基礎，審酌被告謝亦駿前已有多次因施
    用毒品案件經法院論罪科刑之前案紀錄，此有臺灣高等法院
    被告前案紀錄表在卷可佐，卻仍不思悔改，明知毒品危害防
    制條例所管制之第二級毒品甲基安非他命使用後容易成癮，
    濫行施用，非但對施用者身心造成傷害，且因其成癮性，常
    使施用者經濟地位發生實質改變而處於劣勢，而衍生個人之
    家庭悲劇，或導致社會之其他犯罪問題，竟仍加以幫助施用
    ，助長毒品氾濫，有害國人身心健康及社會治安，其行為實
    應受相當程度之刑事非難，惟斟酌被告謝亦駿本件幫助施用
    犯行僅1次、實際接觸之毒品施用者僅有1人之犯罪情節，自
    稱無業、國中畢業之學經歷、家庭經濟狀況勉持之經濟狀況
    （109年度偵字第1591號卷第35頁），以及被告謝亦駿之犯
    罪動機、目的、手段、情節與造成之危害程度，暨坦承犯行
    之犯後態度等一切情狀，量處如主文所示之刑，並諭知易科
    罰金之折算標準。
四、沒收：
　㈠按供犯罪所用、犯罪預備之物或犯罪所生之物，屬於犯罪行
    為人者，得沒收之，毒品危害防制條例第19條第1項、刑法
    第38條第2項前段分別定有明文。查未扣案之行動電話1支(
    含門號0000000000號SIM卡1枚)，並非被告謝亦駿所有一節
    ，業據被告謝亦駿於偵訊中供稱：我持用之行動電話1支（
    含門號0000000000號SIM卡1枚）是綽號「小羅」（真實姓名
    ：黃啟銘）給我使用的等語在卷（108年度偵字第9419號卷
    二第117頁），是被告謝亦駿雖持上開行動電話連絡本案幫
    助施用第二級毒品事宜，而為犯罪所用之物，惟該手機既非
    被告謝亦駿所有，自無從依上開規定宣告沒收。
　㈡另被告謝亦駿犯本案幫助施用第二級毒品罪，於本案並無證
    據證明獲有對價而有犯罪所得，無從予以宣告沒收、追徵，
    附此敘明。
據上論斷，應依刑事訴訟法第299條第1項前段，判決如主文。
中　　華　　民　　國　　111 　年　　8 　　月　　18　　日
　　　　　　　　　刑事第十庭　審判長法　官　 林大鈞
　　　　　　　　　　　　　　　　　　法　官　 洪瑋嬬
　　　　　　　　　　　　　　　　　　法　官　 陳愷璘
以上正本證明與原本無異。
如不服本判決應於收受判決後20日內向本院提出上訴書狀，並應
敘述具體理由。其未敘述上訴理由者，應於上訴期間屆滿後20日
內向本院補提理由書(均須按他造當事人之人數附繕本)「切勿逕
送上級法院」。 
　　　　　　　　　　　　　　　      書記官　劉世揚
中　　華　　民　　國　　111 　年　　8 　　月　　18　　日
附錄本案論罪科刑之法條全文：
毒品危害防制條例第10條
施用第一級毒品者，處6月以上5年以下有期徒刑。
施用第二級毒品者，處3年以下有期徒刑。